【裁判字號】    99,監宣,3
【裁判日期】    990205
【裁判案由】    監護宣告
【裁判全文】
臺灣臺中地方法院民事裁定               99年度監宣字第3號
聲  請  人  乙○○
相  對  人  甲  ○
上列聲請人聲請監護宣告事件，本院裁定如下：
    主    文
宣告甲○（國民身分證統一編號：Ｚ000000000號）為
受監護宣告之人。
選定乙○○為受監護宣告之人之監護人。
指定蔡明宏為會同開具財產清冊之人。
聲請費用由受監護宣告之人負擔。
    理    由
一、聲請意旨略以：聲請人乙○○（女、民國○○年○ 月○○日生、
    國民身分證統一編號：Ｚ000000000號）為相對人甲○（男、
    25年1月9日生、國民身分證統一編號：Ｚ000000000號）之妻
    。相對人於98年3月6日下午4 時40分許，騎乘機車於臺中縣
    清水鎮○○路85巷口發生車禍，而受有頭部外傷併顱骨骨折
    及左側額葉、頂葉顱內出血併嚴重腦腫合併失語症、胸部挫
    傷併右側第4至6肋骨骨折等傷害，並因上開傷害導致右側肢
    體乏力，意識障礙，言語功能障礙致溝通困難，無法行走，
    日常生活需依賴他人照顧，雖屢經延醫診治均不見起色，已
    無法處理自己事務，為此聲請對其為監護之宣告，並請選定
    聲請人為監護人，另請指定相對人之次子蔡明宏為會同開具
    財產清冊之人等語。
二、按對於因精神障礙或其他心智缺陷，致不能為意思表示或受
    意思表示，或不能辨識其意思表示之效果者，法院得因本人
    、配偶、四親等內之親屬、最近1 年有同居事實之其他親屬
    、檢察官、主管機關或社會福利機構之聲請，為監護之宣告
    。法院為監護之宣告時，應依職權就配偶、四親等內之親屬
    、最近1 年有同居事實之其他親屬、主管機關、社會福利機
    構或其他適當之人選定1 人或數人為監護人，並同時指定會
    同開具財產清冊之人。法院選定監護人時，應依受監護宣告
    之人之最佳利益，優先考量受監護宣告之人之意見，審酌一
    切情狀，並注意下列事項：一受監護宣告之人之身心狀態與
    生活及財產狀況。二受監護宣告之人與其配偶、子女或其他
    共同生活之人間之情感狀況。三監護人之職業、經歷、意見
    及其與受監護宣告之人之利害關係。四法人為監護人時，其
    事業之種類與內容，法人及其代表人與受監護宣告之人之利
    害關係，民法第14條第1項、第1111條第1項、第1111條之 1
    分別定有明文。
三、經查：
  (一)聲請人主張其為相對人之配偶，相對人有上開事由需為監護
    之宣告之事實，業據提出戶籍謄本及診斷證明書為證。本院
    於鑑定人即維新醫療社團法人臺中維新醫院（下稱維新醫院
    ）吳俊穎醫師前訊問相對人年籍資料等問題，相對人無法言
    語。相對人經鑑定醫師當場鑑定結果為：相對人無法表達自
    己之意思，認知、理解判斷能力缺失，無自行管理處分財產
    之能力，接受治療後，回復之可能性極低；基於受鑑定人有
    精神上之障礙（智慧障礙），其程度重大已達「不能為意思
    表示或受意思表示」、「不能辨識其意思表示之效果」，可
    為監護宣告等情，此有本院99年2月3日於相對人住處之訊問
    筆錄1 件在卷可稽。本院審酌上開勘驗結果及醫師所為之鑑
    定意見，認相對人因精神障礙，致不能為意思表示或受意思
    表示，亦不能辨識其意思表示效果，故聲請人聲請對相對人
    為監護之宣告，為有理由，應予准許。
  (二)聲請人乙○○為相對人之配偶，有前揭戶籍謄本可證；而相
    對人現由聲請人照顧，聲請人於本院訊問時亦表示同意擔任
    監護人，有親屬團體會議推定監護人說明書、親屬會議紀錄
    、前揭筆錄在卷可憑。茲本院參酌前揭各節，認由聲請人任
    監護人，最能符合受監護宣告之人之最佳利益，爰選定聲請
    人為相對人之監護人。
  (三)另依民法第1113條準用同法第1099條之規定，監護開始時，
    監護人對於受監護人之財產，應依規定會同遺囑指定、當地
    直轄市、縣（市）政府指派或法院指定之人，於2 個月內開
    具財產清冊，並陳報法院。關係人蔡明宏（男、56年11月10
    日生、國民身分證統一編號：Ｚ000000000號）係相對人之次
    子，且於本院訊問時已表示同意擔任會同開具財產清冊之人
    ，有前揭筆錄可證，爰指定關係人蔡明宏為會同開具遺產清
    冊之人。
四、依民事訴訟法第608條第1項，裁定如主文。
中    華    民    國    99    年    2     月    5     日
                   家事法庭     法  官  郭妙俐
正本係照原本作成。
如不服本裁定關於選定監護人及指定會同開具財產清冊之人等部
分，應於送達後10日內向本院提出抗告狀，並繳納抗告費新臺幣
1,000元；其餘關於宣告監護之部分，不得抗告。
中    華    民    國    99    年    2     月    5     日
                                書記官  魏宏銘

司法院資訊處製作；財團法人民間司法改革基金會備份。
